【裁判字號】    89,訴緝,416
【裁判日期】    890822
【裁判案由】    偽造文書等
【裁判全文】
台灣台中地方法院刑事判決                        八十九年度訴緝字第四一六號
    公  訴  人  臺灣臺中地方法院檢察署檢察官
    被      告  乙○○
右列被告因偽造文書等案件，經檢察官提起公訴（八十三年度偵字第七九二一號），
本院判決如左：
    主  文
乙○○動產擔保交易之債務人，意圖不法之利益，將標的物遷移，致生損害於債權人
，處拘役肆拾日，如易科罰金，以參佰元折算壹日。
    事  實
一、乙○○於民國八十二年十一月十八日，以動產擔保附條件買賣方式，向中國聯合
    機車租賃有限公司（以下簡稱中國聯合公司）購買車牌號碼ＪＪＰ─一二九號機
    車一輛，為動產擔保交易之債務人。雙方約定總價為新台幣（下同）六萬五千四
    百元，分六期給付，每月一期，每期付款一萬零九百元，標的物存放地點為台中
    縣太平市○○路福興巷一弄一一五號，在價金未付清之前，標的物所有權仍屬中
    國聯合公司所有，乙○○僅得依約占有使用，不得任意遷移、出賣、出質、移轉
    、抵押或為其他處分。詎乙○○於取得標的物後，僅繳納一期款項，即拒絕給付
    餘款，並意圖為自己不法之利益，於八十三年元月間，將上開機車遷離前開存放
    處所，移至台中市○○路其工作之處所，使中國聯合公司追索無著，致生損害於
    債權人中國聯合公司。
二、案經中國聯合公司訴請臺灣臺中地方法院檢察署檢察官偵查起訴。
    理  由
一、右揭事實業據被告乙○○坦承不諱，並據告訴代理人周素菁、甲○○分別於偵查
    及本院審理時指述甚詳，且有買賣契約書、台灣台中第五十五支郵局八十三年二
    月二十二日第一六四號存證信函影本、身分證影本、行車執照影本各一份附卷足
    憑；查被告於本院審理時自承係因工作不順，收入不多，故無法給付車款，再參
    以其事先未告知告訴人公司即搬遷他去，事後即未依約給付車款，亦未出面聯絡
    告訴人公司協商，則其有意圖不法之利益，將買賣標的物遷移之犯行甚明。本件
    事證明確，被告犯行堪予認定。
二、按被告為動產擔保交易之債務人，於購得標的物後，將之遷移，並拒納餘款，其
    有不法利益之意圖甚明，核其所為，係犯動產擔保交易法第三十八條之罪。爰審
    酌被告犯罪之動機、目的、手段、積欠之車款數額及犯後坦承犯行，並已清償告
    訴人公司款項，有台中縣后里鄉調解委員會調解委員會調解書影本一份在卷可憑
    ，且據告訴代理人甲○○於本院審理時到庭供明等一切情狀，量處如主文所示之
    刑，並諭知易科罰金之折算標準。
三、公訴意旨另以：被告乙○○係未經其父丙○○同意，竟在中國聯合公司職員甲○○對保時，佯稱其已經其父委託代理，而在契約書上對保欄偽造丙○○之署押，
    並捺上自己之指紋，使其父為連帶保證人，致生損害予丙○○，因認被告涉有刑
    法第二百十六條之行使同法第二百十條之偽造文書罪嫌。然查，本件公訴意旨認
    被告另犯行使偽造文書罪嫌，無非以其父丙○○於偵查中陳述其不知被告有向人
    買機車，且未擔任本件買賣契約之保證人，及契約上丙○○之簽名及指印均非其
    親自所為等語為其論據，惟訊之被告堅決否認上開犯行，辯稱：買車前曾打電話
    給其父丙○○，要求其父當本件買賣契約之保證人，且獲其父之同意，並非未經
    同意而偽造其父之簽名及捺指印等語；經查，被告之父丙○○雖於偵查中為上開
    之陳述，惟於本院調查中則稱被告曾打過電話要其當保證人，其亦有答應；至於
    為何於偵查中否認，是因其以為被告所稱買車，係指買汽車，不知係指買本件之
    機車等語，復查，檢察官於偵查中訊問丙○○時，確未明確向丙○○表明是否有
    同意擔任被告買機車或汽車之保證人，是丙○○以為其係擔任被告買汽車之保證
    人，而非本件買機車之保證人，進而於偵查中否認有同意擔任本件機車買賣之保
    證人，顯係出於誤會所致，且告訴代理人甲○○於本院審理中亦陳明其對保時，
    被告有當場打電話給他父親說要買車，而被告當場說他父親有同意，所以就讓被
    告簽名及捺指印等語甚詳，核與被告前揭所辯相符，故公訴人認被告此部分另涉
    有行使偽造文書罪即有未合，此外，復查無其他證據證明被告確有公訴人所指此
    部分之犯行，惟公訴意旨認此部分與前揭論罪科刑之違反動產擔保交易法第三十
    八條之罪間有方法結果之牽連犯關係，屬裁判上之一罪，爰不另為無罪之諭知。
據上論斷，應依刑事訴訟法第二百九十九條第一項前段，動產擔保交易法第三十八條
，刑法第十一條前段、第四十一條，罰金罰鍰提高標準條例第一條前段、第二條，判
決如主文。
本案經檢察官黃俊鳴到庭執行職務。
中      華      民      國    八十九    年      八      月    二十二    日
                            臺灣臺中地方法院刑事第四庭
                                審判長法  官  蕭  志  鋒
                                      法  官  卓  進  仕
                                      法  官  許  月  馨
右正本證明與原本無異。
如不服本判決，應於判決送達後十日內向本院提出上訴狀，上訴於臺灣高等法院臺中
分院( 須附繕本 )。
                                      書記官
中      華      民      國    八十九    年      八      月    二十四    日
附錄本案論罪科刑法條全文
動產擔保交易法第三十八條：
動產擔保交易之債務人，意圖不法之利益，將標的物遷移、出賣、出質、移轉、抵押
或為其他處分，致生損害於債權人者，處三年以下有期徒刑、拘役或科或併科六千元
以下之罰金。


司法院資訊處製作；財團法人民間司法改革基金會備份。
